【裁判字號】    96,易,1635
【裁判日期】    970402
【裁判案由】    詐欺
【裁判全文】
臺灣彰化地方法院刑事判決              96年度易字第1635號
公  訴  人  臺灣彰化地方法院檢察署檢察官
被      告  丙○○
上列被告因幫助詐欺案件，經檢察官提起公訴（96年度偵緝字第
612、613號），本院合議庭裁定由受命法官獨任進行簡式審判程
序判決如下：
    主      文
丙○○幫助犯詐欺取財罪，處有期徒刑陸月，如易科罰金，以新
臺幣壹仟元折算壹日；減為有期徒刑月，如易科罰金，以新臺
幣壹仟元折算壹日。
    事實及理由
一犯罪事實：
  (一)丙○○曾因詐欺案件，經本院以96年度彰簡字第429號判決
    處拘役55日確定，再由本院以96年度聲減字3792號裁定減為
    拘役27日確定，尚未執行。其預見真實姓名年籍不詳自稱「
    吳大哥」之成年男子收購他人名義所申辦之行動電話門號，
    可能遭人用以詐欺取財，且目前申辦行動電話極為方便，如
    非親朋好友，並無以他人為申辦名義人再供自己持用之必要
    ，又苟「吳大哥」將行動電話門號交付他人用於實行詐欺取
    財，亦不違背其本意，竟基於幫助詐欺之犯意，於民國95年
    8月1日，與「吳大哥」前往臺中市○○路臺灣大哥大股份有
    限公司門市，以其名義申辦0000000000號行動電話門號，並
    向「吳大哥」收取新臺幣（下同）1千元代價後，將之交予
    「吳大哥」。嗣有電話詐騙集團所屬成員共同基於意圖為自
    己不法所有之犯意聯絡，於95年8月4日起至95年12月1日止
    ，持丙○○之行動電話門號，先後向乙○○○、甲○○謊稱
    中獎，需加入會員並繳交會費、稅款方式，對彼等施用詐術
    ，乙○○○、甲○○均信以為真，並因該詐術陷於錯誤，乃
    前往金融機關如數匯入詐騙集團成員指定之帳戶（遭詐騙日
    期、匯入之帳戶及金額均如附表所示），待匯入後，款項即
    遭詐騙集團成員提領一空。乙○○○、甲○○發覺受騙後，
    分別於95年8月20日、96年1月8日報警處理，始進而查獲上
    情。
  (二)案經乙○○○訴由宜蘭縣警察局宜蘭分局轉送臺中縣警察局
    清水分局及甲○○訴由基隆市警察局轉送臺中縣警察局清水
    分局報告臺灣臺中地方法院檢察署呈請臺灣高等法院臺中分
    院檢察署令轉臺灣彰化地方法院檢察署檢察官偵查起訴。
二證據：
  (一)被告丙○○於本院坦承不諱之自白。
  (二)告訴人乙○○○、甲○○於警詢中之指述與證人即附表所示
    帳戶開戶人黃營泰、邱春滿、江傳壽、李昀瑄、李宗興、林
    淑慧、林秉傑於警詢、檢察官偵查中之證述。
  (三)卷附之彰化銀行存摺存款交易明細與客戶存款資料查詢單、
    華僑銀行開戶資料與存款往來明細、慶豐銀行開戶資料與交
    易明細、中華郵政儲金開戶資料與客戶歷史交易清單、玉山
    銀行開戶基本資料與帳戶往來明細、臺中銀行開戶資料與帳
    戶交易明細、通聯調閱查詢單、郵政匯款執據、匯款單、郵
    局匯款申請書。
三論罪科刑：
  (一)前開詐騙集團成員意圖為自己不法之所有，以詐術使告訴人
    將本人之物交付，均係犯刑法第339條第1項之詐欺取財罪。
    被告幫助彼等詐欺取財，核其所為，係犯刑法第30條第1項
    、第339條第1項之幫助詐欺取財罪。被告幫助他人實行詐欺
    取財犯罪行為，為幫助犯，應依刑法第30條第2項按正犯之
    刑減輕之。附表編號1所列慶豐銀行草屯分行帳號開戶人為
    黃營泰，起訴書誤為「黃泰營」，應予更正。查被告曾因詐
    欺案件，經本院以96年度彰簡字第429號判決處拘役55日確
    定，再由本院以96年度聲減字3792號裁定減為拘役27日確定
    ，尚未執行，有臺灣高等法院被告前案紀錄表可按（不構成
    累犯），爰審酌被告前開素行狀況，為貪圖小利助長詐騙歪
    風，造成告訴人財產損害高達數百萬元，且未賠償分文，偵
    審中兩度逃匿，有通緝書可按，惟到案後尚能坦白認錯及其
    他一切情狀，量處如主文所示之刑，並諭知易科罰金之折算
    標準，以資懲儆。被告犯罪時間係在96年4月24日以前，合
    於中華民國96年罪犯減刑條例第2條第1項第3款之減刑規定
    ，復無該條例所定不得減刑之例外情形，爰依上開規定減其
    宣告刑1/2，並諭知易科罰金之折算標準。
  (二)如不服本判決，得於判決送達後10日內向本院提出上訴狀，
    上訴於上級法院（應敘述具體理由，並附繕本，上訴狀勿逕
    送上級法院）。告訴人或被害人對於判決如有不服具備理由
    請求檢察官上訴者，其上訴期間之計算係以檢察官收受判決
    正本之日期為準。
  (三)依刑事訴訟法第273條之1第1項、第299條第1項前段，刑法
    第30條第1項、第2項、第339條第1項、第41條第1項前段，
    刑法施行法第1條之1，中華民國96年罪犯減刑條例第2條第
    1項第3款、第7條、第9條，判決如主文。
本案經檢察官吳曉婷到庭執行職務。
中    華    民    國    97    年    4     月    2     日
                  刑事第四庭    法  官   廖政勝
以上正本證明與原本無異。
中    華    民    國    97    年    4     月    2     日
                                書記官   莊何江
附錄：
刑法第339條第1項
意圖為自己或第三人不法之所有，以詐術使人將本人或第三人之
物交付者，處5年以下有期徒刑、拘役或科或併科1千元以下罰金
。
附表：
┌──┬────┬──────┬────────────┬───┐
│編號│被害人  │遭詐騙日期  │匯入之帳戶              │金額  │
│    │        │            │                        │      │
├──┼────┼──────┼────────────┼───┤
│ 1  │乙○○○│95年8月4日  │彰化銀行清水分行00000000│10萬元│
│    │        │            │103100帳號楊欽順帳戶    │      │
│    │        ├──────┼────────────┼───┤
│    │        │95年8月4日  │慶豐銀行草屯分行00000000│12萬元│
│    │        │            │138800帳號黃營泰（起訴書│      │
│    │        │            │誤為「黃泰營」）帳戶    │      │
│    │        ├──────┼────────────┼───┤
│    │        │95年8月4日  │清水田寮郵局000000000000│12萬元│
│    │        │            │58955帳號邱春滿帳戶     │      │
│    │        ├──────┼────────────┼───┤
│    │        │95年8月4日  │臺中市○○路郵局00000000│8萬元 │
│    │        │            │000000000帳號江傳壽帳戶 │      │
│    │        ├──────┼────────────┼───┤
│    │        │95年8月8日  │玉山銀行新莊分行00000000│10萬元│
│    │        │            │28526帳號林秉傑帳戶     │      │
│    │        ├──────┼────────────┼───┤
│    │        │95年8月9、10│雲林虎尾郵局000000000000│36萬元│
│    │        │、11、16、17│15951帳號李宗興帳戶     ├───┤
│    │        │日          │                        │40萬元│
│    │        │            │                        ├───┤
│    │        │            │                        │80萬元│
│    │        │            │                        ├───┤
│    │        │            │                        │60萬元│
│    │        │            │                        ├───┤
│    │        │            │                        │27萬元│
│    │        ├──────┼────────────┼───┤
│    │        │95年8月9、11│沙鹿郵局0000000000000000│20萬元│
│    │        │、16日      │4帳號何宗霖帳戶         ├───┤
│    │        │            │                        │20萬元│
│    │        │            │                        ├───┤
│    │        │            │                        │25萬元│
│    │        ├──────┼────────────┼───┤
│    │        │95年8月10、 │華僑銀行清水分行00000000│20萬元│
│    │        │16日        │115270帳號楊欽順帳戶    ├───┤
│    │        │            │                        │25萬元│
│    │        ├──────┼────────────┼───┤
│    │        │95年8月11日 │雲林斗六郵局000000000000│30萬元│
│    │        │            │28111帳號林淑慧帳戶     │      │
│    │        ├──────┼────────────┼───┤
│    │        │95年8月17日 │臺中市○○路郵局00000000│13萬元│
│    │        │            │000000000帳號李昀瑄帳戶 │      │
├──┼────┼──────┼────────────┼───┤
│ 2  │甲○○  │95年8月8日  │彰化銀行清水分行00000000│7萬元 │
│    │        │            │103100帳號楊欽順帳戶    │      │
│    │        ├──────┼────────────┼───┤
│    │        │95年12月1日 │臺中銀行軍功分行00000000│6萬2千│
│    │        │            │0000000帳號黃文德帳戶   │5百元 │
└──┴────┴──────┴────────────┴───┘


司法院資訊處製作；財團法人民間司法改革基金會備份。
